行　政　法　院　判　決　　　　　　　　　　　　　八十八年度判字第三六九八號
　　原　　　告　柏岱企業有限公司
　　代　表　人　甲○○
　　被　　　告　財政部關稅總局
右當事人間因進口貨物核定稅則號別事件，原告不服行政院中華民國八十七年十月二
日台八七訴字第四九○○○號再訴願決定，提起行政訴訟。本院判決如左︰
　　主  文
原告之訴駁回。
　　事  實
緣原告委託宏益報關有限公司於八十四年八月二十二日向被告所屬財政部基隆關稅局
申報自印尼進口拼花地板（INDONESIA PARQUET FLOORING）一批，報單號碼：ＡＡ＼
八四＼四九六八＼○○○二號，報列行為時海關進口稅則（以下簡稱稅則）第四四一
八‧三○‧○○號，互惠稅率百分之二點五，經該局改列稅則第四四一二‧一一‧二
○號，按互惠稅率百分之二十課徵關稅。原告向基隆關稅局聲明異議。經該局加具意
見報請被告評定異議駁回，原告訴經財政部台財訴字第八五○○六五五四三號訴願決
定將原處分撤銷。被告重為評定結果，仍駁回其異議，發給關評台第八六○一○五號
評定書。原告不服，提起訴願、再訴願，遞遭決定駁回，遂提起行政訴訟。茲摘兩
造訴辯意旨如次：
原告起訴意旨略謂︰本件被告之處分，原由原告訴經財政部撤銷在案，被告經八個月
又十一日始另為處分，已逾處分之期限。又稅則號別所列之具有特殊性者較僅具一般
性者為優先適用，如發生結構、用途殊同二者都可歸列時，擇其稅則號別位列最後者
為準。來貨除可作稅則第四四一二號襯墊用途外，更可直接使用於壁板，家具面板或
地板，為稅則第四四一二節所不能。來貨歸入稅則第四四一八節，無庸置疑，請求撤
銷原處分及一再訴願決定等語。
被告答辯意旨略謂︰關於稅則第四四一八節及第四四一二節加工合板產品，被告於八
十五年三月五日以台總局稅字第八五一○一九一○號函（附件一）報財政部建議將該
產品之稅率機動調降，並請准對未確定案件一併適用。嗣本案經該部八十五年五月二
十八日台財訴字第八五○○六五五四三號訴願決定「原處分撤銷，由原處分機關另為
處分」後，被告稅則分類估價評議會即於同年五月三十一日以（八五）評關字第一一
三號函請基隆關稅局委請專業機關驗明本件貨物是否為拼花地板，並俟同類案件有結
果後再另為處分，以求一致。嗣該部八十五年十月三日以台財關第八五○六○二九二
一號函核示，「因機動降稅，依關稅法第四十七條之一第一項規定，可調降之幅度亦
無法將稅則第四四一二節項下加工合板稅率調降與稅則第四四一八節之稅率一致而徹
底解決稅則歸列爭議之問題，本案仍請研擬其他可行之處理方式，報部研議」。本案
基隆關稅局乃依照台灣省林業試驗所鑑定結果重新複核，本件貨物仍應歸列行為時稅
則第四四一二‧一一‧二○號，按稅率二十課徵，並於八十六年二月十九日及三月
二十日以（八六）基普進業一字第一一二二、一八八六號函知原告。本案基隆關稅局
經財政部訴願決定撤銷後，雖逾八個月始另為處分，惟其延後處分之原因已如前述，
尚屬適法。又查本案係財政部訴願決定原處分撤銷，飭由原處分機關另為處分，非屬
於貨物進口時初次處分案件，爰不受關稅法第五條之一於貨物放行後六個月內補稅之
期限限制。又本件經臺灣省林業試驗所八十五年六月十日八五農林試利字第三二五七
號函鑑定結果：「係以不超過六公厘之單板覆貼於素面合板，並經側面開槽加工而成
之二次以上加工板料，可供壁板、家具面板或地板等不同用途，使用者而定」，上
開鑑定結果為原告所不爭。本案來貨為已開榫槽（凹凸槽）之貼面柳桉合板加工複合
地板板條，核屬稅則第四四一二節之貨品，與稅則第四四一八節之拼花地板不同，兩
者分列不同稅則號別，其與同一貨品表面上可歸列二稅則號別之情形不同，顯無稅則
解釋準則三（甲）「稅則號別所列之具有特殊性者較僅具一般性者為優先適用」及三
（丙）「當貨品不能依準則三（甲）或三（乙）分類時，應歸入可予考慮之稅則號別
中，擇其稅則號別位列最後者為準」之適用。類同貨品業經財政部函請駐比利時代表
處向世界海關組織查得應歸列稅則第四四一二節相關項下，足證本案原核列之稅則號
別應屬適當，請求判決駁回原告之訴等語。
　　理　由
按行為時稅則第四四一二‧一一‧二○號為加工合板之外層至少有一層由下述熱帶木
材製成者：暗紅柳桉、淺紅柳桉、白柳桉、西伯木、林巴木、加彭桃花心木，沙比利
木、巴篆木、桃花心木、巴西黃檀及蓋亞那伽羅木，每層厚度不超過六公厘，互惠稅
率百分之二十；同稅則第四四一八‧三○‧○○號為「木製拼花地板」，互惠稅率百
分之二點五。本件原告自印尼進口拼花地板，報列稅則第四四一八‧三○‧○○號，
互惠稅率百分之二點五，經被告評定改列稅則第四四一二‧一一‧二○號，按互惠稅
率百分之二十課徵關稅。原告訴稱本件來貨已加工且已組合成嵌板之建造用木作成品
，應歸列稅則第四四一八節，又本案被告於財政部撤銷原處分後逾八個月始維持原核
定之稅則，有違行為時關稅法第二十四條所定之評定期限云云。惟以國際商品統一分
類制度註解中文版第五五四頁及第五五五頁對稅則第四四一二節「合板、單板貼面板
及類似積層材」之加工範疇之解釋：「上述任何種類之板材可能由金屬或塑膠等其他
材料加以敷面。另外，本節之產品可能加工成第四四○九節所述之形式，彎曲加工
、波狀加工、穿孔加工、切削或成型呈方形或長方形以外之形狀或不適於其他節所包
括物品之特性之任何加工。」及同註解第五五一頁對稅則第四四○九節之解釋：「木
材（包括用於拼花地板但未裝配之木條及飾條），沿著任何材邊及材面作連續型鉋或
類似加工，（已製舌榫、槽榫，．．．或類似加工），不論是否經刨平、砂磨或指接
。」本件來貨經基隆關稅局查驗結果為四週有凹凸槽榫，每層厚度不超過六公厘之貼
面柳桉合板加工複合地板，核與上述註解之解釋相符。且基隆關稅局經檢附系爭來貨
貨樣送請台灣省林業試驗所鑑定，經該所以八十五年六月十日八五農林試利字第三二
五七號函復，以經鑑定結果係以不超過六公厘之單板覆貼於素面合板，並經側面開槽
加工而成之二次以上加工板料，可供壁板、家具面板或地板等不同用途，使用者而
定，與八十五年一月二十六日農林試利字第○五三二號函復鑑定案件相同。而農林試
利字第○五三二號函鑑定結果為屬化妝合板經加工而成之地板用材。本件貨品依上開
鑑定結果，顯與拼花地板不符，按其製造過程及加工情形，屬貼面合板加工複合地板
，仍應歸列稅則第四四一二‧一一‧二○號，而無原申報稅則第四四一八‧三○‧○
○號之適用。且有類同案件業經財政部函請經濟部國際貿易局駐比利時代表處向世界
海關組織查詢結果，認以歸列稅則第四四一二節相關項下為宜，有駐比利時代表處八
十五年十一月十四日比利第四七六號簡函影本可稽，足證本案原核列之稅則第四四
一二‧一一‧二○號，並無不當。又有關稅則第四四一八節及第四四一二節加工合板
產品，前經被告以八十五年三月五日台總局稅字第八五一○一九一○號函報財政部建
議將該等產品之稅率機動調降，並請准對未確定案件一併適用。嗣本案經該部台財訴
字第八五○○六五五四三號訴願決定將原處分撤銷後，該被告所屬稅則分類估價評議
會即於同年五月三十一日以（八五）評關字第一一三號函請基隆關稅局委請專業機構
驗明本件來貨是否為拼花地板，並責其俟同類案件有結果後再另為處分，以求一致。
嗣該部就被告之上開建議機動調降稅率案以八十五年十月三日台財關字第八五○六○
二九二一號函核示，略以因機動降稅，依關稅法第四十七條之一第一項規定，可調降
之幅度亦無法將稅則第四四一二節項下加工合板稅率調降與稅則第四四一八節之稅率
一致而徹底解決稅則歸列爭議之問題，本案仍請研擬其他可行之處理方式，報部研議
。基隆關稅局乃依照台灣省林業試驗所鑑定結果重新複核，是被告雖於該部撤銷原處
分後逾八個月始另為評定，惟其延後評定之原因，尚無違誤之處。且本件係財政部訴
願決定撤銷原處分，飭由原處分機關另為處分，非屬貨物進口時初次處分，自不受關
稅法第五條之一於貨物放行後六個月內補稅期限之限制。原告所訴為不可採。綜上所
述，被告所為處分，並無違誤，一再訴願決定遞予維持，亦無不合。原告起訴意旨，
為無理由，應予駁回。
據上論結，本件原告之訴為無理由，爰依行政訴訟法第二十六條後段，判決如主文。
中    華    民    國     八十八      年      十      月     二十一      日
                    行 政 法 院 第 三 庭
                                審 判 長 評  事      曾  隆  興
                                         評  事      蔡  進  田
                                         評  事      鄭  淑  貞
                                         評  事      徐  瑞  晃
                                         評  事      張  瓊  文
右  正  本  證  明  與  原  本  無  異
                                         法院書記官  路  南  玲
中    華    民    國     八十八      年      十      月     二十二      日
